臺灣屏東地方法院刑事判決　　　　　　　 94年度訴字第984號
公　訴　人　臺灣屏東地方法院檢察署檢察官
被　　　告　乙○○
　　　　　　　　　　（另案臺灣屏東監獄執行中）
上列被告因偽證案件，經檢察官提起公訴（94年度偵字第4694號
），本院判決如下：
    主  文
乙○○無罪。
    理  由
一、公訴意旨略以：被告乙○○與何錦富共同於民國92年1 月8
    日凌晨3 時左右，至屏東縣長治鄉德榮村煙墩巷50號甲○○
    住處前，由何錦富把風，被告乙○○下手持螺絲起子竊取甲
    ○○停在該處之車號8551－FC自小貨車（內裝各類鞋子及襪
    子），並由何錦富以電話與徐兆林聯絡後，由何錦富引領被
    告乙○○將竊得的車子駛往屏東縣麟洛鄉新田村新圍巷徐兆
    林管領看顧之檳榔園，藏放竊得之車內鞋、襪，再由被告乙
    ○○把竊得之小貨車駛往長治鄉榮華村榮華國小旁棄置，經
    警於同日晚上18時30分，在上述藏贓地點查獲。上述事實並
    由本署檢察官於93年8 月9 日以92年度偵字第1213號案對被
    告乙○○與何錦富提起公訴（共同竊盜）。詎被告乙○○於
    94年2 月23日15時10分，以證人身分就貴院審理之上述竊盜
    案件何錦富部分（93年度訴字第663 號案）出庭作證時，明
    知何錦富是把風的共犯，且一起藏放贓物，一起棄置贓車，
    竟於具結後，就何錦富是否為共犯之案情重要關係事項，為
    替何錦富脫罪，虛偽陳述「我告訴何錦富要去那邊（指行竊
    地點）找朋友，沒有告訴他要去偷東西，何錦富載我過去那
    邊之後他就走了」、「我偷到東西後就自己載運過去徐兆林
    的工寮，自己一人搬東西下車」、「我將贓車開去榮華國小
    那邊，之後就回家」等語，因認被告乙○○涉犯刑法偽證罪
    嫌而提起公訴。
二、訊據被告乙○○對其前揭於本院審理上開案件而就其同案共
    同被告何錦富被訴竊盜部分分離審理行交互詰問程序時，為
    使何錦富得以脫免刑責而為不實陳述等情，均坦承不諱，並
    有本院93年度訴字第663 號刑事竊盜等案件影卷在卷可稽，
    堪信為真。另就其行為該當刑法偽證罪之處罰，則為被告乙
    ○○堅詞否認，並以其為上開行為時，對自己就何錦富為被
    告案件具結後證言之性質及法律效果並無認識等語置辯。
三、按刑法第168 條規定之偽證罪，係以證人、鑑定人、通譯於
    執行審判職務之公署審判時或於檢察官偵查時，於案情有重
    要關係之事項，供前或供後具結，而為虛偽陳述者，為其構
    成要件。證人具結前，應告以具結之義務及偽證之處罰；結
    文應命證人朗讀，刑事訴訟法第187 條第1 項、第189 條第
    2 項前段定有明文。證人之具結，對其虛偽陳述，固足為構
    成偽證罪之條件，但此項偽證責任，係以因具結而表示其為
    據實陳述之證言為限，此觀最高法院28年上字第2228號判例
    意旨自明。又刑事訴訟，係以對於特定人之特定事實，為適
    用抽象的刑罰法，而形成並確定具體的刑罰權為其對象，亦
    即對特定人之特定事實為確定具體的刑罰權而進行之程序。
    在刑事訴訟上具有兩種關係，一為國家與個人間之具體的刑
    罰權之關係，即處罰者與被處罰者之關係，稱之為訴訟之實
    體，或稱訴訟客體，亦稱為「案件」；一為確定具體的刑罰
    權而進行之訴訟的關係，即裁判者與被裁判者之關係，稱之
    為「訴」。國家刑罰權，本係對於每一被告之每一犯罪事實
    而存在，故案件之構成，包括被告及犯罪事實二要素，稱一
    被告之一犯罪事實，為一案件，案件之個數，與訴之個數未
    必完全一致，一訴必為一案件，數案件必為數訴，但一案件
    未必即為一訴。質言之，就單一被告所為多數犯罪事實，或
    多數被告所犯單一或多數犯罪事實，法院因考量證據共通並
    便利程序之進行，雖編以單一管制案號並合併進行其程序，
    然究不失其數案件、數訴之本質，其各訴間不僅未因合併進
    行而形成不可分之關係，各該訴於程序上所須踐行之要件，
    猶須各自具備。
四、本件公訴意旨以被告乙○○於前揭時地就何錦富被訴竊盜案
    件審理中，以證人身分陳述時，就案情有重要關係之事項，
    有具結後而為虛偽陳述之情事。惟查，前開案件固經本院以
    同一案號合併於同一審理程序中進行，然其藉訴訟程序以確
    定刑罰權之對象既包括乙○○即本案被告及何錦富、徐兆林
    等三名被告之數個犯罪事實形成之數訴，揆諸前開說明，如
    法院因調查證據之必要，將原本合併進行之程序分離，並各
    按情節需要，由上開三名共同被告彼此於他人被告之訴為證
    人，其就各該訴中包括證人具結等程序要件，自須各自具備
    ，無從替代。今依卷附本院上開案號案件前揭期日行調查證
    據程序之筆錄，固記載當日審判長曾諭令將原合併進行之數
    訴分離，並由乙○○及何錦富具結後以證人身分接受交互詰
    問（詳前開案號卷94年2 月23日審理筆錄），惟經本院於本
    件審理時，當庭勘驗當日開庭錄音紀錄結果，姑不論當時被
    告乙○○在結文上簽名前，僅據告知偽證之處罰，未曾奉命
    並朗讀結文，與前引法條規定應踐行之程序有間，其具結之
    效力已有可議。茲以該案審判長當時命乙○○具結之目的，
    原僅針對就該案被告徐兆林部分之訴作證，並於訊問與徐兆
    林有何關係後，即告以偽證之處罰，並命於結文上簽名，嗣
    雖經到庭檢察官於開始行主詰問前，請求審判長准予就該案
    另一被告何錦富部分之訴一併以乙○○為證人進行詰問，然
    究未據其就何錦富部分之調查程序另為具結（詳本院卷第27
    頁審理筆錄），則以被告乙○○先前所為之具結，其程序既
    均係針對就該案被告徐兆林部分所為，具結當時被告乙○○
    對於具結效力之認識，顯不及對另一被告何錦富部分為證述
    ，自不能僅因其結文所記載作證之案號相同，即認其具結之
    效力可以嗣後擴張而涵蓋同一案號所包含之數訴。申言之，
    被告乙○○於何錦富為被告之訴中，既未經合法踐行具結程
    序，縱其所言確與事實不符，要亦與刑法第186 條偽證罪之
    構成要件不符，此外，公訴意旨既不能舉證證明被告乙○○
    就前開以何錦富為被告之訴訟程序，確曾經具結而為不實之
    陳述，本件自應認為不能證明被告犯罪，應為被告乙○○無
    罪之諭知。
據上論斷，應依刑事訴訟法第301 條第1 項，判決如主文。
本件經檢察官鍾仁松到庭執行職務
中　　華　　民　　國　　94　　年　　12　　月　　28　　日
                  刑事第二庭  審判長法　官　羅森德
                                    法　官　陳海寧
                                    法　官　陳松檀
以上正本證明與原本無異。
如不服本判決應於收受本判決送達後10日內向本院提出上訴書狀
，其未敘述上訴理由者，並得於提起上訴後10日內向本院補提理
由書狀（均須按他造當事人之人數附繕本）「切勿逕送上級法院
」
中　　華　　民　　國　　94　　年　　12　　月　　29　　日
                                　　書記官  魏慧夷
